臺灣宜蘭地方法院民事裁定　　　　　　 100年度監宣字第26號
聲　請　人　林長雲
非訟代理人　陳倉富律師
上列聲請人聲請監護宣告事件，本院裁定如下：
    主  文
宣告林炎川（男、民國○○年○月○日生、身分證統一編號：Ｚ00000
0000號）為受監護宣告之人。
選定林寬（女、民國○○年○月○日生、身分證統一編號：Ｚ0000000
00號）為受監護宣告之人之監護人。
指定宜蘭縣政府為會同開具財產清冊之人。
聲請費用新臺幣壹仟元由受監護宣告之人負擔。
    理  由
一、按「對於因精神障礙或其他心智缺陷，致不能為意思表示或
    受意思表示，或不能辨識其意思表示之效果者，法院得因本
    人、配偶、四親等內之親屬、最近一年有同居事實之其他親
    屬、檢察官、主管機關或社會福利機構之聲請，為監護之宣
    告」，民法第14條第1項定有明文。再「法院為監護之宣告
    時，應依職權就配偶、四親等內之親屬、最近一年有同居事
    實之其他親屬、主管機關、社會福利機構或其他適當之人選
    定一人或數人為監護人，並同時指定會同開具財產清冊之人
    」，民法第1111條第1項亦著有明文。
二、本件聲請人林長雲主張其父林炎川前於99年間因小細胞肺癌
    合併腦部轉移致意識不完全清楚及行動障礙，迭經住院就醫
    診治仍不見起色，致不能為意思表示或受意思表示，或不能
    辨識其意思表示之效果，為此依法聲請對林炎川為監護之宣
    告等語。
三、本院審驗林炎川之心神狀況，並採用國立陽明大學附設醫院
    鑑定醫師李明儀之精神鑑定報告，認林員目前診斷應為「肺
    癌合併腦部轉移」，綜合資料研判，林員目前之精神狀態已
    經因此致「不能為意思表示或受意思表示，且不能辨識其意
    思表示之效果」，目前精神狀態，應已達監護宣告之程度，
    此有該院100年6月30日陽大附醫精字第1000005035號函所附
    精神鑑定報告書附卷可稽。爰依首開民法第14條第1項之規
    定，宣告林炎川為受監護宣告之人。
四、又社工人員訪視後記載「聲請人非經家族會議討論所推派出
    之監護人選，且希望擔任監護人之立意，並非考量受監護宣
    告人之最佳利益；受監護宣告之人經醫師協助，領有重大傷
    病卡無法自理一切事務，目前雖與聲請人同住，但聲請人並
    非受監護宣告之人之主要照顧者及經濟提供者，目前受監護
    宣告之人由其配偶及所請之外傭主責照顧；經訪員實際訪視
    觀察，聲請人之住家環境及受監護宣告之人之照顧品質尚佳
    ，但住家及照顧安排，均非聲請人所有及所為，聲請人亦無
    能力支付受監護宣告之人之生活及照顧費用，照顧安排及生
    活費用均由受監護宣告之人配偶負擔；以受監護宣告之人實
    際生活情況等面向評估，由受監護宣告之人配偶擔任監護人
    ，較符合受監護宣告之人被照顧之實際狀況；因家族無共識
    且彼此利益糾葛等原因，建議由主管機關擔任會同開具財產
    清冊之人，較能保障受監護宣告之人之權益」，此有侯元芳
    社會工作師事務所100年6月22日100芳社所字第1000149號函
    附「成年人之監護權訪視評估報告」1件在卷可佐。本院審
    酌林寬為林炎川之配偶，與林炎川籍設同址，並為實際照顧
    林炎川之人，適宜擔任林炎川之監護人；又因林炎川之家人
    間利益糾葛不易釐清，在眾多利害關係人無共識之情況下，
    允由主管機關即宜蘭縣政府擔任會同開具財產清冊之人。爰
    依首開民法第1111條第1項之規定，並參酌前揭「成年人之
    監護權訪視評估報告」之建議，選定林寬擔任林炎川之監護
    人，並指定宜蘭縣政府擔任會同開具財產清冊之人，以維護
    受監護宣告人之權益。
五、依民事訴訟法第608條第1項，裁定如主文。
中    華    民    國   100    年    8     月    3     日
                  臺灣宜蘭地方法院家事法庭
                      法  官  周健忠
以上正本與原本無異。
本裁定監護宣告部分不得抗告；如不服本裁定關於選定監護人及
指定會同開具財產清冊之人等部分，應於裁定送達後10日內向本
院提出抗告狀（應附繕本）。
中    華    民    國   100    年    8     月    3     日
                      書記官  邱美龍